# 子公司向母公司注资

提问人：jangyanbo 时间：2020-07-07 13:18:00
陈老师好！关于子公司向母公司注资的合并抵消向您请教。
母公司持股子公司80%，子公司持股母公司20%，假如子公司按照权益法核算。当期产生 20 元的投资收益，我的问题是对这 20 元的投资收益，母公司合并抵消时是否确认20*20%的少数股东损益。问题 2 假如子公司对这20%的投资采用金融工具进行计量。公允价值变动损益 10 ，少数股东是否确认 2 元的少数股东损益。

回答人：chenyiwei
首先，因为母公司可控制子公司，所以子公司反过来是不可能对母公司具有重大影响的，因此子公司对母公司的持股按权益法核算是不恰当的，只能作为金融资产核算。
在合并报表层面，对子公司持有母公司的股份，应按成本列报为库存股。这部分股份不属于母公司的对外发行股份，不参与每股收益等指标的计算。
如果母公司向子公司分配了股利，则抵销子公司就该股利确认的投资收益时，需按母公司在该子公司中的持股比例将抵销分录的影响分配给少数股权。

提问人：jangyanbo 时间：2020-07-08 19:41:00
陈老师好！关于子公司向母公司注资的合并抵消向您请教。
母公司持股子公司80%，长期投资 80 ，货币资金20.事实收资本 100 ，母公司当期净利润 100 ，子公司持股母公司20%，长期投资 20 ，货币资金 80 ，实收资产 100 ，假如子公司投资采用金融工具进行计量。公允价值变动损益 10 。
抵消分录如下：
借少数股东损益（ 1002020 ）=4
借：实收资本 100
借方：库存股 20
借方：公允价值变动损益 10
贷方：长期股权投资 80
贷方：少数股东权益 24
贷方：金融资产 30
问题一，我的理解是子公司向母公司投资并没有引起合并报表上的资产增加，所以金融资产公允价值变动损益在合并报表上是不存在的，因此也不能增加少数股东的权益，另外因为在合并报表上视同回购自身股权，这种权益是不能影响损益的，但是子公司持有母公司的金融资产要在计算子公司权益的时候要恢复成权益法！不知道是否可以这样理解！
问题二，但是我理解虽然子公司向母公司注资和母公司从集团合并外的股东购买母公司的20%的股权都算回购，但是从集团外回购母公司的股权毕竟导致了货币资金流出合并报表主体，所以抵消分录借：库存股代：金融资产是可以的，但是注资这种形式毕竟没有导致货币资金流出合并报表主体。是否借方：实收资本贷：金融资产更合理呢，否则连续编制报表的情况下，上年注册资本 80 ，下年变成注册资本 100 ，在合并报表的角度看属于合并报表主体自己用自己的货币资金进行注册，我认为在逻辑上是有矛盾的！

回答人：chenyiwei
1 、合并报表层面，首先冲回子公司单户报表中就该金融资产确认的公允价值变动，然后抵销子公司对母公司的投资成本，对应在合并报表层面确认库存股；第三是抵销母公司对子公司的利润分配和子公司对母公司确认的投资收益（如有）。上述第 1 、 3 步的影响应按比例分摊给少数股东权益和损益。“子公司持有母公司的金融资产要在计算子公司权益的时候要恢复成权益法”的做法不合理。
2 、子公司对母公司的注资抵销时，借方仍然是库存股。母公司的实收资本本身不应有变化。

提问人：jangyanbo 时间：2020-07-09 12:33:08
陈老师好！关于子公司向母公司的会计抵消的事项继续向您请教！
母公司持股子公司80%，长期投资 80 ，货币资金20.事实收资本 100 ，母公司当期净利润 100 ，子公司持股母公司20%，长期投资 20 ，货币资金 80 ，实收资产 100 ，假如子公司投资采用金融工具进行计量。公允价值变动损益 10 。
我理解如果在合并报表上直接做抵消分录的话，应该是借：库存股 贷方：注册资本，那这笔抵消分录在合并报表的层面上如何理解呢

回答人：chenyiwei
合并报表层面对库存股的抵销不影响实收资本。你的案例中抵消分录应为：
1 、借：公允价值变动损益/年初未分配利润 10 ，贷：交易性金融资产——公允价值变动 10 2 、借：库存股 20 ，贷：交易性金融资产——成本 20

提问人：jangyanbo 时间：2020-07-11 17:09:00
陈老师好！关于子公司向母公司的会计抵消的事项继续向您请教！
母公司持股子公司80%，长期投资 80 ，货币资金120.事实收资本 100 ，母公司当期净利润 100 ，子公司持股母公司20%，长期投资 20 ，货币资金 80 ，实收资产 100 ，假如子公司投资采用金融工具进行计量。公允价值变动损益 10 。
假如（ 1 ）本年度子公司没有向母公司注资合并后报表上的货币资金是 200 ，实收资本 80 少数股东权益 20 ，未分配利润 100
假如（ 2 ）本期子公司向母公司注资 20 ，合并抵消分录：借方：公允价值变动损益 10 借：库存股 20 贷方：交易性金融资产 30 借;实收资本 100 贷方 长期投资 80 贷方少数股东权益 20 ，合并后的货币资金是 200 实收资本是 120 ，库存股是 20 未分配利润是 100 ，相当于在假如（ 1 ）的合并报表层面直接做：库存股 20 贷方：实收资本 20 ，如果按照正常抵消（母子公司的报表汇总加减抵消分录）库存股与实收资本抵消是没有关系的，可以合并报表的抵消有很多种方式，如果直接在合并报表这个经济主体上直接做抵消就是借：库存股 贷方：实收资本，请问陈老师如何理解直接在合并报表上的这笔抵消分录呢！
我理解如果在合并报表上直接做抵消分录的话，应该是借：库存股 贷方：注册资本，那这笔抵消分录在合并报表的层面上如何理解呢

回答人：chenyiwei
合并报表层面抵销库存股时，不能直接贷记实收资本，而应贷记子公司个别报表层面对母公司持股所形成金融资产的成本。该抵销总体上是减少了合并报表层面的权益。